【裁判字號】    94,上重訴,61
【裁判日期】    950329
【裁判案由】    毒品危害防制條例
【裁判全文】
臺灣高等法院刑事判決                94年度上重訴字第61號
上  訴  人
即  被  告  丙○○
選任辯護人  沙  洪律師
上列上訴人因違反毒品危害防制條例案件，不服臺灣桃園地方法
院94年度重訴字第1號，中華民國94年6月14日第一審判決（起訴
案號：臺灣桃園地方法院檢察署93年度偵字第17585號、93年度
偵字第17586號，及追加起訴案號：94年度偵字第781號），提起
上訴，本院判決如下：
    主  文
原判決關於丙○○部分撤銷。
丙○○共同運輸第一級毒品，累犯，處無期徒刑，褫奪公權終身
。扣案之第一級毒品海洛因淨重壹肆零陸點玖零公克沒收銷燬之
；包裝袋重伍伍點柒肆公克、球鞋貳雙均沒收。
    事  實
一、丙○○（綽號「阿平」或「阿屏」、「平哥」）曾於民國（
    下同）92年間，因違反妨害兵役治罪條例案件，經臺灣基隆
    地方法院判處有期徒刑三月確定，並於同年11月13日，易科
    罰金執行完畢。緣丙○○因打籃球而認識乙○○（業經判刑
    確定）與綽號「百八（指身高約180公分）」之男子王鴻岳
    （檢察官另行偵辦），甲○○（業經判刑確定）與楊福生（
    未經起訴）因有債務糾紛，而另結識王鴻岳；乙○○並曾與
    丙○○於93年10月3日共同搭機至香港及泰國金邊地區遊玩
    ；丙○○與乙○○則不認識甲○○。丙○○、甲○○、乙○○及楊福生、王鴻岳五人，均明知海洛因為毒品危害防制條
    例第2條第2項第1款所定之第一級毒品，且經行政院公告之
    甲項管制進出口物品，非經許可不得非法運輸，竟為貪圖運
    輸毒品可獲致龐大利益，基於共同運輸走私毒品之犯意聯絡
    ，乃於93年10月底某日謀議，推由丙○○、甲○○、乙○○
    三人共同經由香港轉赴金邊，運輸第一級毒品海洛因來台，
    並言明走私運輸毒品成功，會另給付新台幣（下同）15萬至
    20 萬元予甲○○、乙○○作為報酬，由王鴻岳負責辦理護
    照、簽證事宜，丙○○負責安排搭機、食宿及與泰國當地毒
    販接洽等事宜。丙○○、甲○○、乙○○三人於93年11月2
    日出國當日，先由丙○○搭計程車至甲○○住處附近接載甲○○後，復以同車至高速公路交流道附近接載乙○○，三人
    共同至桃園中正國際機場搭乘搭乘長榮BR867號班機先至香
    港旅遊，復於同年11月4日轉機前往泰國金邊地區，住宿於
    當地「中興飯店」305號房。翌日即93年11月5日下午5時許
    ，由丙○○向金邊當地兩名泰國籍，姓名年籍均不詳之男子
    ，取得第一級毒品海洛因磚6 塊，即帶至305號房間內，三
    人共同將之碾碎，以塑膠袋平均分裝成6條長條狀包裝，一
    人2包，分別藏放於丙○○事先準備好之3雙球鞋內，其上覆
    蓋以鞋墊掩飾。準備就緒後，於隔日即93年11月6日，分別
    穿著前述夾藏有第一級毒品海洛因之球鞋，自泰國金邊搭機
    至香港，再轉機搭乘長榮BR870號班機，將該等管制進口之
    海洛因毒品私運入境我國。同日下午6時許，甲○○、乙○○分別經過中正機場第二航廈綠線9號檢查檯、綠線10號檢
    查檯時，因二人僅有簡單的手提袋行李，並穿著相同樣式之
    新球鞋，甲○○之手提袋內尚置有皮鞋一只，二人又神色緊
    張，而為財政部台北關稅局人員查覺有異，經攔檢至入境檢
    查室，會同法務部調查局桃園縣調查站機場組人員共同查獲
    ，而當場以現行犯逮捕，丙○○則順利通關未被查獲。嗣經
    調查站人員實行附帶搜索，在甲○○所著球鞋內扣押第一級
    毒品海洛因二包（合計淨重702.13公克，空包裝重27.93公
    克）；在乙○○所著球鞋內扣押第一級毒品海洛因二包（合
    計淨重704. 77公克，空包裝重27.81公克）。總計查扣毒品
    海洛因肆包（合計淨重1406.90公克，包裝重55.74公克）。
    甲○○、乙○○偵查中羈押期間，分別供出及指認丙○○共
    同參與私運海洛因入境之行為，而查獲上情。
二、案經法務部調查局桃園調查站移請臺灣桃園地方法院檢察署
    檢察官偵查起訴甲○○、乙○○後，追加起訴丙○○。
    理  由
一、訊據上訴人即被告丙○○則固不否認93年11月2日與同案被
    告甲○○、乙○○二人共同出國至香港、泰國旅遊，及一起
    返國，但否認參與運毒犯行，辯稱：同案被告甲○○、乙○○二人共住一房間，毒品非伊所拿取，伊只有帶一雙球鞋，
    伊穿自己帶去之協，未參與裝毒品之事，伊未帶毒品，甲○○、乙○○有無帶毒品伊不知情云云。
二、惟查：
  (一)被告丙○○與同案被告甲○○、乙○○共同於93年11月2日
    出國至香港、泰國金邊，先前出國機票、護照等事宜，均係
    交給王鴻岳或由王鴻岳指派之丙○○來收取及代購，在國外
    食宿之出資，均係由丙○○代墊，以及出國前係由丙○○搭
    乘計程車先接原不相識之甲○○，再接早已相識之乙○○，
    而乙○○於出國當日始知丙○○也要一同出國，三人抵達泰
    國金邊時，係由一對泰國兄弟接機，由丙○○與其等洽談，
    住宿於「中興飯店」時，係甲○○、乙○○共住一房間，丙○○自己一間；回國前一日，丙○○外出帶回一塑膠袋，其
    內裝有海洛因磚，由泰國兄弟提供尖嘴鉗，甲○○剪碎海洛
    因磚，導致碎塊亂飛，遭丙○○責罵浪費，而由乙○○、丙○○來剪碎，以及平均分裝成六長條包裝，分別裝入丙○○
    於臺灣事先提供或攜帶出國之三雙球鞋內，其上蓋以鞋墊，
    丙○○還交代如何踏平而自外觀看不出來，其間因為甲○○
    嫌分配到之球鞋太大，而與丙○○交換，所以甲○○變成穿
    著與乙○○同款式之球鞋，而與丙○○之球鞋款式不同，回
    國當日丙○○亦有裝著裝有海洛因之球鞋等詳細經過，均據
    證人甲○○、乙○○證述在卷，且互核情節大致相符，並互
    核與證人甲○○、乙○○在偵查中指證丙○○之情節亦符（
    見94年偵字第781號卷第54-57頁）。
  (二)同案被告甲○○於警詢時即指出係與乙○○及綽號「阿屏」
    （音譯）之男子共同至泰國運毒，經司法警察調查與甲○○
    、乙○○共同入出境之旅客名單，於偵查羈押期間提訊被告
    二人，提出丙○○之檔案相片供其等指認，均指稱即係「阿
    屏」或「屏哥」等語（見93年偵字第17586號卷第37-44 頁
    ）。而被告丙○○對於其與甲○○、乙○○共同入出境之情
    ，並不否認，且自承其綽號為「阿平」，足證同案被告甲○○、乙○○二人，早於偵查中即指證被告丙○○共同運毒之
    情。至同案被告乙○○於原審經詰問，已坦承其於警詢及偵
    查中所陳述之「小李」、「小張」等人均係虛捏，參以乙○○之警詢筆錄，其當時甚至否認認識甲○○，其隨意編造不
    存在之「幽靈人士」，自非不可想像，且乙○○於原審傳喚
    其為證人前，甚至表示拒絕作證，並謂遭受很大之壓力，經
    原審就被告丙○○涉案部分否准其要求，其始據實陳述，並
    證稱與丙○○、王鴻岳係一同打籃球認識，並與丙○○在93
    年10月間亦曾一同至泰國金邊旅遊等語（見原審卷(三)第20-2
    6頁）。另據同案被告甲○○於原審證稱略以：「我們在拘
    留室等候開庭時，我聽到丙○○跟乙○○說，等會法官問話
    時，就講都是乙○○打電話聯絡的，好讓丙○○可以脫罪出
    去，丙○○並答應出去後要幫乙○○處理家裡的事情等語，
    我也要求乙○○幫我說好話。」等語（見原審卷(三)第12 頁
    ）。足見乙○○與丙○○較甲○○有交情，是乙○○於警詢
    時不願供出丙○○，嗣見甲○○供出丙○○，始不再為丙○○隱瞞，惟嗣經丙○○之「請求」，始於原審中就丙○○涉
    案部分，意圖翻供。是乙○○就丙○○涉案部分之陳述，曾
    有前後反覆之情，當係合理之結果，尚不得以此質疑乙○○
    就不利丙○○之證言不可信，反係乙○○在丙○○之人情壓
    力下，經原審告以共同被告作證具結義務後，選擇供出丙○○，其證言更足採信，方為合理。
  (三)又同案被告甲○○、乙○○二人之證言，且互核相符，復有
    扣案海洛因毒品、球鞋在卷足證，並有丙○○入出境紀錄表
    ，證明丙○○確實與共同被告甲○○、乙○○二人一同出入
    境，此為丙○○所不否認，是共犯被告之證人證言，並非無
    補強證據，亦得採為認定之基礎，不違刑事訴訟法第156 條
    第2項所明定之證明力限制。
  (四)又被告於原審以證人身份證稱（略以）：因在基隆廟口賣小
    吃，近年關時生意繁忙，伊會先出國散散心，因王鴻岳說，
    乙○○、甲○○二人也要出國，叫伊跟他們二人一起去，並
    各自拿自己的行李通關。11月6日入境後伊是自己離開的，
    伊在計程車招呼站等他們二人，等了約四、五十分鐘，仍不
    見他們出來，然後伊就自己離開，伊沒想到要打電話找他們
    。當天回家之後隔幾個小時聽母親說她看見新聞說，同機乘
    客有人帶海洛因被捕，後來又聽到在廟口認識的朋友說乙○○出事，伊才確定他們被捕，之前伊只是懷疑而已。當日回
    國，有與王鴻岳見面聊天後，各自回家，伊回到廟口等語。
    經檢察官提出其在基隆地區之行動電話通聯紀錄及發收話基
    地台，並不祇一處時，其始證稱（略以）：伊還有搭王鴻岳
    車子到協和路甲○○住處，看他回來沒有。也有去一個社區
    找乙○○，看他回來沒有。伊不知道江、余二人的住處，王
    鴻岳要伊陪他去看看，惟伊沒有走近其等家中。與王鴻岳去
    乙○○、甲○○二人家時，雖二人都有帶手機，惟王鴻岳開
    說他要下車去打公用電話，沒有說要打給誰等語（見原審卷
    (二)第13-23頁）。另據證人即甲○○之妹江觀樺於原審當庭
    指認丙○○即係甲○○被逮捕當日，與王鴻岳一同至家中找
    甲○○及找「東西」之人等語（見原審卷(二)第26、27頁），
    足見上開被告丙○○之供述，已足合理推論其知悉甲○○、
    乙○○攜帶毒品回國，且久等未著，推測其等可能遭逮捕或
    獨吞毒品，而不敢與之以電話聯絡，害怕自己之行蹤及身份
    曝光，又因自己亦攜帶有毒品，回基隆後即與王鴻岳連絡，
    並與王鴻岳共同至甲○○、乙○○家中確定其等是否回家，
    顯然王鴻岳懷疑乙○○、甲○○將毒品私吞，而要丙○○陪
    同前往該等家中確認，否則如僅係單純旅遊，丙○○與甲○○不熟，至少於機場並無不以行動電話與乙○○連絡之理，
    更無事後又與王鴻岳共同至不熟識之甲○○家之理。是丙○○所辯單純旅遊，未與甲○○、乙○○共同運輸毒品海洛因
    云云，要係推諉卸責之詞，自不足採信。
  (五)綜上所述，丙○○與甲○○原不認識，而與乙○○認識，但
    乙○○與甲○○不認識，以及甲○○、乙○○分別認識王鴻
    岳等情下，並依據乙○○證述，出國當日始知丙○○也要一
    同出國等語，合理推論丙○○除與甲○○、乙○○共同運毒
    回國外，尚扮演監督甲○○、乙○○二人之所謂「押車者」
    角色，蓋出國前乙○○並不認識甲○○，乙○○亦非集團核
    心，甲○○又無至泰國之經驗，不可能將監督者之責任交由
    乙○○，是王鴻岳臨時決定要本來僅幫甲○○、乙○○二人
    辦理出國事宜之丙○○，一同出國，以就近方便監督二人，
    而丙○○亦共同運輸毒品回國，以換取更優渥之報酬，應堪
    認定。是被告丙○○就本案運毒犯行，非但知悉且共同參與
    ，而其本身亦攜帶與甲○○、乙○○相近重量之海洛因毒品
    ，運輸入境國內，均堪認定。
  (六)扣案之白色粉末經送請鑑驗結果，均含有第一級毒品海洛因
    成分（海洛因合計淨重1406.90公克，包裝合計重55.74公克
    ），有法務部調查局93年12月3日調科壹字第080008537號、
    000000000號鑑定通知書附卷可稽（見93年偵字第17586號卷
    第49頁、93年偵字第17585號卷第54頁）。此外，被告與同
    案被告甲○○、乙○○利用2雙球鞋內藏有第一級毒品海洛
    運輸等情，有台北關稅局扣押貨物運輸工具收據、搜索筆錄
    附卷可憑（見93年偵字第17585號卷第14頁、第11-13頁，93
    年偵字第17586號卷第12頁、第9-11頁）。
  (七)本件被告丙○○共同運殊走私第一級毒品海洛因之事證明確
    ，犯行可以認定。
三、按海洛因屬毒品危害防制條例第2條第2項第1款所定之第一
    級毒品，亦為行政院依懲治走私條例合法授權公告之甲項管
    制進出口物品，被告丙○○與同案被告甲○○、乙○○運輸
    且私運海洛因進入國境之行為，核係違反毒品危害防制條例
    第4條第1項之運輸第一級毒品罪，及違反懲治走私條例第2
    條第1項之私運管制物品進口罪。被告持有毒品之低度行為
    ，應為運輸毒品之高度行為所吸收，不另論罪。又被告以一
    私運行為，觸犯上述二者保護法益不同之罪名，屬想像競合
    犯，應依刑法第55條之規定，從一重之運輸第一級毒品罪處
    斷。另被告丙○○與同案被告甲○○、乙○○及王鴻岳、楊
    福生，以及姓名年籍均不詳之二名泰國男子，均有犯意聯絡
    及行為分擔，為共同正犯。再查丙○○於92年間，因違反妨
    害兵役治罪條例之罪，經臺灣基隆地方法院判處有期徒刑三
    月，並於同年11月13日，易科罰金執行完畢，有本院全國前
    案紀錄表一件在卷足證，被告丙○○受有期徒刑之執行完畢
    ，五年以內再犯本案無期徒刑以上之罪，為累犯，本應依刑
    法第47條之規定，加重其刑，惟法定刑為無期徒刑者，不得
    加重。
四、原審對被告予以論罪科刑，固非無見，惟按毒品危害防制條
    例第18條第1項規定，得諭知沒收並銷燬之者，以查獲之毒
    品及專供製造或施用毒品之器具為限，並不及於毒品之外包
    裝。而毒品外包裝既係用於包裹毒品，防其裸露、潮濕，便
    於運輸，自係供犯運輸毒品犯行所用之物，應依同條例第19
    條第1項沒收，原判決未分別諭知沒收，逕予諭知沒收銷燬
    ，顯有未合。被告上訴仍執陳詞否認犯罪，雖無理由，惟原
    判決既有上開可議之處，自應由本院撤銷。爰審酌被告已有
    前案紀錄，素行非佳，且為一時之利益、誘惑，而運輸毒品
    入境，助長販賣毒品猖獗，危害他人之生命、身體健康，破
    壞社會、國家之健全發展，並參酌其犯罪手段、方法、毒品
    之數量、犯後態度及其它一切情狀，量處無期徒刑，並依刑
    法第37條第1項規定，宣告褫奪公權終身，以示懲儆。
五、扣案之毒品四包（合計淨重分別為淨重1406.90公克）係屬
    查獲之第一級毒品海洛因，依毒品危害防制條例第18條第1
    項前段之規定，不問屬於犯人與否，沒收銷燬之﹔另包裝毒
    品海洛因所用之包裝袋4個（合計55.74公克）係被告所有供
    犯本件運輸第一級毒品所用之物，又扣案之球鞋二雙，係藏
    放本案毒品所用之物，亦係供犯運輸毒品罪所用之物，均應
    依同條例第19條第1項宣告沒收。至供被告丙○○運輸之海
    洛因之球鞋一雙及毒品，合理推論已流入市面，且已經施用
    者施用殆盡，及供犯本罪所用之球鞋一雙，亦不知去向，依
    犯嫌急於湮滅罪證之心態，應已遭丟棄滅失，其既未扣案且
    已滅失，爰不另為沒收之諭知，附此敘明。
據上論斷，應依刑事訴訟法第369條第1項前段、第364條、第299
條第1項前段，懲治走私條例第2條第1項、第11條，毒品危害防
制條例第4條第1項、第18條第1項前段、第19條第1項前段，刑法
第11條前段、第28條、第55條、第47條、第37條第1項，判決如
主文。
本案經檢察官林炳雄到庭執行職務。
中    華    民    國    95    年    3     月    29    日
                  刑事第10庭    審判長法  官  劉景星
                                      法  官  陳博志
                                      法  官  李春地
以上正本證明與原本無異。
如不服本判決，應於收受送達後十日內向本院提出上訴書狀，其
未敘述上訴之理由者並得於提起上訴後十日內向本院補提理由書
（均須按他造當事人之人數附繕本）。
                                      書記官  吳鎮鑫
中    華    民    國    95    年    3     月    31    日
附錄：本案論罪科刑法條全文
毒品危害防制條例第4條
製造、運輸、販賣第一級毒品者，處死刑或無期徒刑；處無期徒
刑者，得併科新臺幣一千萬元以下罰金。製造、運輸、販賣第二
級毒品者，處無期徒刑或七年以上有期徒刑，得併科新臺幣七百
萬元以下罰金。
製造、運輸、販賣第三級毒品者，處五年以上有期徒刑，得併科
新臺幣五百萬元以下罰金。
製造、運輸、販賣第四級毒品者，處三年以上十年以下有期徒刑
，得併科新臺幣三百萬元以下罰金。
製造、運輸、販賣專供製造或施用毒品之器具者，處一年以上七
年以下有期徒刑，得併科新臺幣一百萬元以下罰金。
前五項之未遂犯罰之。
懲治走私條例第2條
私運管制物品進口、出口逾公告數額者，處七年以下有期徒刑，
得併科新臺幣三百萬元以下罰金。
以犯前項之罪為常業者，處三年以上十年以下有期徒刑，得併科
新臺幣五百萬元以下罰金。
第一項之未遂犯罰之。
第一項所稱管制物品及其數額，由行政院公告之。


司法院資訊處製作；財團法人民間司法改革基金會備份。
